【裁判字號】    89,訴,723
【裁判日期】    890627
【裁判案由】    損害賠償
【裁判全文】
臺灣高雄地方法院民事判決  八十九年訴字第七二三號
    原      告  丙○○
    法定代理人  乙○○
    被      告  丁○○
                甲○○
右當事人間，請求損害賠償事件，本院判決如左：
    主    文
被告應連帶給付原告新台幣壹拾萬零仟柒佰元及被告丁○○自民國八十八年六月十
二日起，被告甲○○自民國八十八年六月十七日起，均至清償日止按年息百分之五計
算之利息。
原告其餘之訴駁回。
訴訟費用由被告連帶負擔十分之三，餘由原告負擔。
本判決第一項於原告以新台幣萬肆仟陸佰元供擔保後，得假執行。
原告其餘假執之聲請駁回。
    事    實
甲、原告方面：
一、聲明：（一）被告應連帶給付原告新台幣（以下同）拾捌萬元，及自起訴狀繕
    本送達翌日起至清償日止按年息百分之五計算之利息。（二）訴訟費用由被告負
    擔。（三）願供擔保以代釋明，請求宣告假執行。
二、陳述：
（一）被告丁○○未考領自用小客車駕照，於民國八十七年十二月二十六日上午一時
      十五分許，駕駛甲○○所有車牌號碼ＯＮ－七二五七號自用小客車，沿高雄市
      ○○○路由南向北行駛，途經該路二五○○號前，疏未注意自後撞及劉原彰所
      駕駛行駛於慢車道，搭載原告之車號ＯＰＲ－二七二號機車，致原告人車倒地
      ，受有頭部外傷併顱內出血之傷害，刑事部分經臺灣高等法院高雄分院判處被
      告有期徒刑五月確定在案。
（二）原告受傷後，經送醫治療共花去醫療藥品費用八萬元，依民法第一百八十四條
      規定，被告應負賠償責任。
（三）原告受傷後，住院治療期間，因傷及頭顱形同植物人，必須家人經常在旁照料
      生活起居，致父母無法工作，全家陷入愁雲，精神上所受之刺激及痛苦，實非
      言語所能形容，且課業方面本來品學兼優，現已無法繼續進修，更遑論就業，
      惟損害無法估計，爰依民法第一百九十五條規定請求賠償精神慰撫金三十萬元
      。
（四）被告甲○○明知丁○○未考領駕照，仍將所有車輛供丁○○使用，以致肇事，
      對於原告自應負侵權行為連帶損害賠償責任，為此提起本件訴訟。
三、證據：提出醫療費用明細表及收據十二紙、學生證影本一紙、劉原彰駕駛執照影
    本一紙、戶籍謄本二份、發票一紙、救護車資資料一紙。
乙、被告方面：被告甲○○經合法通知，未於言詞辯論期日到場，亦未提出書狀作何
    聲明或陳述。被告丁○○之聲明及陳述如下：
一、聲明：求為判決駁回原告之訴，訴訟費用由原告負擔。
二、陳述：
（一）發生車禍時雙方都有不對的地方，伊是沒有注意到，不過伊車子是開在快車道
      ，是原告的車子騎到快車道上，雙方才發生碰撞，且是伊將原告送到醫院。
（二）車子是伊朋友楊富鴻所有，登記在甲○○名下，伊向楊富鴻借用，非向甲○○
      借用。楊富鴻借車時，甲○○不知情。
（三）只要是醫院收據伊均同意給付，對於蔘藥行收據一萬五千元不同意給付。
丙、本院依職權函詢財團法人長庚紀念醫院高雄分院查明原告醫治情形，並函詢高雄
    市監理處查ＯＮ－七二五七號自用小客車所有人。
      理      由
一、本件被告甲○○經合法通知，無正當理由未於言詞辯論期日到場，核無民事訴訟
    法第三百八十六條所列各款情形，爰依原告聲請，由其一造辯論而為判決。
二、本件原告主張：被告丁○○未考領自用小客車駕照，於八十七年十二月二十六日
    上午一時十五分許，駕駛甲○○所有車牌號碼ＯＮ－七二五七號自用小客車，沿
    高雄市○○○路由南向北行駛，途經該路二五○○號前，疏未注意自後撞及劉原
    彰所駕駛行駛於慢車道，搭載原告之車號ＯＰＲ－二七二號機車，致原告人車倒
    地，受有頭部外傷併顱內出血之傷害，原告經送醫治療共花去醫療藥品費用八萬
    元，為此請求被告連帶給付醫療費用八萬元及精神慰撫金三十萬元等語；被告則
    以：發生車禍時雙方都有不對的地方，伊車子是開在快車道，是原告的車子騎到
    快車道上，雙方才發生碰撞等語置辯。
三、本件原告主張被告丁○○未考領自用小客車駕照，於八十七年十二月二十六日上
    午一時十五分許，駕駛甲○○所有車牌號碼ＯＮ－七二五七號自用小客車，沿高
    雄市○○○路由南向北行駛，途經該路二五○○號前，疏未注意自後撞及劉原彰
    所駕駛行駛於慢車道，搭載原告之車號ＯＰＲ－二七二號機車，致原告人車倒地
    ，受有頭部外傷併顱內出血之傷害，被告因此被判處有期徒刑五月確定之事實，
    業據其提出醫療費用明細表及收據十二紙、學生證影本一紙、劉原彰駕駛執照影
    本一紙、救護車資資料一紙為證，並經本院依職權調閱臺灣高等法院高雄分院八
    十九年上易字第三五號過失傷害案卷查核屬實，被告丁○○雖辯稱：是劉原彰騎
    乘搭載原告之機車騎到快車道上，以致發生車禍等語，惟經觀之卷附之道路交通
    事故調報告表上所載，原告所搭乘之機車倒於慢車道上，前輪跨越快慢車道，於
    慢車道分別上留有剎車痕十一．二公尺及刮車痕二十三．五公尺，足見被告丁○
    ○駕駛之自用小客車當時係跨越快慢車道間，而於慢車道上與原告所搭乘之機車
    發生碰撞，被告丁○○所辯是原告搭乘之機車行駛到快車道而與其自用小客車發
    生碰撞等語，自不足採信。綜上，原告因被告丁○○之行為受有傷害，其傷害之
    結果與被告丁○○之車禍肇事行為間有相當因果關係至明，是原告主張被告丁○
    ○之車禍肇事行為致受傷等情，自堪採信。
四、按因故意或過失，不法侵害他人之權利者，應負損害賠償責任；又不法侵害他人
    之身體、健康者，被害人雖非財產上之損害，亦得請求賠償相當之金額，民法第
    一百八十四條第一項前段、第一百九十五條分別定有明文。又依同法第一百八十
    五條規定，數人共同不法侵害他人之權利者，連帶負損害賠償責任。本件被告丁
    ○○不法侵害原告之身體，既經認定，被告甲○○為系爭ＯＮ－七二五七號自用
    小客車所有人，有交通部公路局台中區監理所彰化監理站八十九年五月二十日八
    九中監彰字第八九○八五一三號函可稽，雖被告丁○○辯稱：系爭自用小客車係
    楊富鴻所有，登記在甲○○名下，車子是楊富鴻借予伊，非甲○○等語，惟其並
    未提出楊富鴻之年籍資料及住址以供查詢，是自難僅憑被告丁○○片面指述即認
    系爭車輛非甲○○所有。又駕駛人於道路上行駛機車或自用小客車，必須有駕照
    ，被告甲○○既係車主，於將車輛借予他人使用時，必先認識對方有無駕照，以
    防止道路交通事故發生，惟其竟疏未注意而將車輛借予無駕照之被告丁○○，致
    被告丁○○駕駛其所有之車輛肇事，被告甲○○對於被告丁○○之車禍肇事行為
    亦有過失，被告二人為共同侵權行為人甚明，是依民法第一百八十五條規定，被
    告甲○○自應與丁○○負連帶賠償責任。
五、原告請求被告賠償之各項損害，是否准許，分述如次：
（一）醫療費八萬元部分：原告支出醫療費用，依原告所提之醫療費用明細收據十二
      紙審核結果，認其中除證明書費八十元非治療上之支付，及八十八年二月十日
      之門診醫療費用通知單一紙一百三十元與同日之門診醫療費用收據一百三十元
      重覆，應予扣除外，餘七千七百元加上救護車資六千元，共計一萬三千七百元
      皆係治療傷害所必須，從而，被告應賠償原告之醫療費用在一萬三千七百元之
      範圍內，應予准許。至於原告提出發票一紙記載「藥」支出一萬五千元，惟該
      費用未經提出醫師處方，難認係醫療上之必要費用，又原告主張之其餘醫療費
      用（如藥品及療養），並未提出醫師處方醫療上必須支付之收據，均不應准許
      。
（二）精神慰藉金三十萬元部分：查原告現係學生，因車禍受有頭部外傷併顱內出血
      之傷害，住院十天（八十七年十二月二十六日住院，八十八年一月四日出院）
      ，有長庚醫院函文可稽，是其於住院期間無法上學，導致其課業荒廢，身體及
      精神並受有痛苦，被告現年三十五歲，年輕力壯，從事道路工程工作，月入三
      萬二千元，業經其自承在卷，本院斟酌兩造之身分、地位、及經濟狀況，認原
      告請求三十萬元尚嫌過高，應予核減為九萬元，方屬公允，逾此數額之請求，
      為無理由。
（三）綜上所述，原告因受傷所受損害合計十萬三千七百元。從而原告依據侵權行為
      之法律關係請求被告連帶賠償壹拾萬仟柒佰元及被告丁○○自起訴狀繕本送
      達之翌日即八十八年六月十二日起，被告甲○○自起訴狀繕本送達之翌日即八
      十八年六月十七日起均至清償日止，按法定利率年息百分之五計算之利息，洵
      屬正當，應予准許，逾此金額之請求，即非有據，應予駁回。
六、原告陳明願供擔保，聲請宣告假執行，經核原告勝訴部分，合於法律之規定，爰
    酌定相當之擔保金額宣告之；其餘假執行之聲請，因訴之駁回而失所依附，不予
    准許。
七、結論：本件原告之訴，為一部有理由，一部無理由，並依民事訴訟法第三百八十
    五條第一項前段，第七十九條但書、第八十五條第二項、第三百九十條第二項，
    判決如主文。
中      華      民      國    八十九    年      六      月    二十七  日
                              臺灣高雄地法院民事第一庭
~B法      官  黃蕙芳
右為正本係照原本作成。
如對本判決上訴，須於判決送達後廿日內向本院提出上訴狀。
中      華      民      國    八十九    年      六      月    二十七  日
~B法院書記官  倪金漢


司法院資訊處製作；財團法人民間司法改革基金會備份。
